【裁判字號】    98,家聲,67
【裁判日期】    980831
【裁判案由】    請求變更子女姓氏
【裁判全文】
臺灣宜蘭地方法院民事裁定              98年度家聲字第67號
聲  請  人  乙○○
非訟代理人  李蒼棟律師
相  對  人  丁○○
當事人間請求變更子女姓氏事件，本院裁定如下：
    主  文
准兩造之子丙○○（男，民國○○年○○月○日生，身分證統一編號
：Ｚ000000000號）變更姓氏為「徐」。
聲請程序費用由相對人負擔。
    理  由
一、按有下列各款情形之一，且有事實足認子女之姓氏對其有不
    利之影響時，父母之一方或子女得請求法院宣告變更子女之
    姓氏為父姓或母姓：(一)父母離婚者。(二)父母之一方或雙方死
    亡者。(三)父母之一方或雙方生死不明滿3年者。(四)父母之一
    方曾有或現有未盡扶養義務滿2年者，民法第1059條第5項定
    有明文。又姓氏屬姓名權而為人格權之一部分，具有社會人
    格之可辨識性，與身分安定及交易安全有關外，姓氏尚具有
    家族制度之表徵，故賦予父母之選擇權，惟因應情勢變更，
    倘有事實足認子女之姓氏對其有不利之影響時，父母之一方
    或子女自得請求法院宣告變更子女之姓氏為父姓或母姓。
二、本件聲請意旨略以：兩造原為夫妻關係，於民國○○年○○月○
    日生育1子丙○○，嗣於80年9月27日離婚，約定丙○○由聲
    請人監護；因丙○○自幼由聲請人及其家人扶養照顧，深受
    聲請人及其家人之疼愛，且為聲請人養父母甲○○、王秋燕
    唯一之孫；而相對人離婚後即不知去向，從未探視過丙○○
    ，丙○○與賴姓親屬間亦無任何情感與互動；再丙○○年事
    漸長，多年來一直期盼改姓徐，以繼承徐家香火，俾報答養
    祖父母甲○○、王秋燕養育之恩，爰依法請求裁准丙○○變
    更姓氏為「徐」等語。
三、上開事實，有戶籍謄本3件在卷可佐，並與證人即聲請人之
    養父母甲○○、王秋燕到庭證述情節相符，而聲請人、兩造
    之子丙○○、證人甲○○、王秋燕亦均表示希望丙○○改姓
    徐，聲請人之主張，應堪信為真實。從而，本院認相對人離
    婚後即未曾扶養、照顧或探視過丙○○，迄今行方不明，丙
    ○○自幼由聲請人及其家人扶養，與相對人之賴姓親屬間則
    無互動，其從父姓對滿足其對生母、養祖父母之孝心顯有妨
    礙，堪認姓賴對丙○○在心理層面上有極不利之影響，爰依
    首開規定裁准丙○○變更姓氏為「徐」。
四、依非訟事件法第21條第2項、民事訴訟法第78條，裁定如主
    文。
中    華    民    國    98    年    8     月    31    日
                  臺灣宜蘭地方法院家事法庭
                      法  官  周健忠
以上正本與原本無異。
如不服本裁定，應於裁定送達後10日內向本院提出抗告狀（應附
繕本）。
中    華    民    國    98    年    9     月    1     日
                      書記官  姚國華


司法院資訊處製作；財團法人民間司法改革基金會備份。
